【裁判字號】    95,易,152
【裁判日期】    950703
【裁判案由】    詐欺等
【裁判全文】
臺灣宜蘭地方法院刑事判決               95年度易字第152號
公  訴  人  臺灣宜蘭地方法院檢察署檢察官
被      告  丙○○
                    另案在監.
上列被告因過失傷害案件，經檢察官提起公訴（95年度偵字第15
9號），被告先就被訴事實為有罪之陳述，經本院合議庭裁定由
受命法官獨任進行簡式審判程序，爰不經通常程序，判決如下：
    主  文
丙○○從事業務之人，因業務上之過失傷害人，處拘役伍拾日，
如易科罰金，以新臺幣貳仟元折算壹日。
    事  實
一、丙○○前於民國84年、85年、86年間分別因麻醉藥品管理條
    例、肅清煙毒條例案件，先後經法院判處有期徒刑1年2月、
    1年4月、2年2月確定，嗣於90年2月9日縮刑期滿執行完畢，
    惟未構成累犯。
二、又丙○○原任鉅烽水電工程有限公司之司機，係從事駕駛業
    務之人，於民國94年8月30日上午，駕駛車牌號碼1933-GY之
    自小貨車，沿宜蘭縣礁溪鄉○○路○段，由頭城往宜蘭方向
    行駛，於同日上午10時10分許，行經宜蘭縣礁溪鄉○○路○
    段129號杏和醫院前時，原應注意汽車行駛時，應注意車前
    狀況，並隨時採取必要之安全措施，而依當時天候晴、日間
    有自然光線、柏油路面、路面乾燥、路面無缺陷等情形，並
    無不能注意之情事，詎其竟疏未注意，適有乙○○騎乘車號
    PPB-571號機車，同向在其前方減速右彎準備停車時，不慎
    自後方撞及乙○○所騎乘機車之左後側車身，乙○○因而人
    車倒地，並因此受有兩側膝部及左足挫傷併表淺性傷口、右
    側膝部瘀青及血腫之傷害。丙○○肇事後，於有偵查權限之
    機關及公務員發覺其犯罪前，即向到場處理之警員自承肇事
    並自願接受裁判。
二、案經乙○○訴請宜蘭縣警察局礁溪分局報告臺灣宜蘭地方法
    院檢察署檢察官偵查起訴。
    理  由
一、上揭犯罪事實，業據被告丙○○於本院審理時坦承不諱，核
    與證人即告訴人乙○○、到場處理之警員甲○○證述之車禍
    情節相符，復有道路交通事故現場圖、道路交通事故調查報
    告表、車號查詢汽車車籍資料各1件及事故現場照片9張在卷
    可稽。而告訴人乙○○確因本件車禍因此受有兩側膝部及左
    足挫傷併表淺性傷口、右側膝部瘀青及血腫之傷害，亦有杏
    和醫院診斷證明書1件在卷可佐。按汽車行駛時，駕駛人應
    注意車前狀況，並隨時採取必要之安全措施，道路交通安全
    規則第94條第3項定有明文，被告駕車行經肇事地點本應注
    意遵守上開規定，且依卷附前揭道路交通事故調查報告表所
    載，於事故當時之天候晴、日間有自然光線、柏油路面、路
    面乾燥、路面無缺陷等情形，並無不能注意之情事，被告竟
    疏未注意，以致撞及告訴人乙○○所騎乘機車左後側車身，
    肇致本件車禍發生，被告之駕駛行為顯有過失。又被告上開
    過失行為與告訴人乙○○所受之前揭傷害間，顯具有相當因
    果關係。綜上所述，足徵被告丙○○首揭自白確與事實相符
    ，本件事證已臻明確，被告之犯行堪予認定，應依法論科。
二、被告原任鉅烽水電工程有限公司之司機，係從事駕駛業務之
    人，核其所為，係犯刑法第284條第2項前段之業務過失傷害
    罪，業經公訴檢察官當庭更正原起訴書所載之普通過失傷害
    罪名為業務過失傷害罪名，於法並無不合。而被告行為後，
    刑法及刑法施行法業於94年2月2日經總統以華總一義字第09
    400014901號令修正公布，並於95年7月1日施行（下稱新刑
    法，修正前刑法下稱舊刑法），參酌最高法院95年5月23日
    刑事庭第8次會議決議，新刑法第2條第1項之規定，係規範
    行為後法律變更所生新舊法律比較適用之準據法，於新刑法
    施行後，應適用新刑法第2條第1項之規定，為「從舊從輕」
    之比較。另於比較時應就罪刑有關之共犯、未遂犯、想像競
    合犯、牽連犯、連續犯、結合犯，以及累犯加重、自首減輕
    暨其他法定加減原因（如身分加減）與加減比例等一切情形
    ，本於統一性及整體性原則，綜其全部罪刑之結果而為比較
    。本案涉及法律變更之部分經附表所示比較新舊刑法之規定
    ，以新刑法有利於被告，依新刑法第2條第1項但書規定，自
    應適用最有利於被告之新刑法，併此敘明。被告肇事後，於
    有偵查權限之機關及公務員發覺其犯罪前即主動向到場處理
    之員警自承肇事並自願接受裁判之事實，業據證人甲○○到
    庭證述綦詳，是被告已符自首之要件，爰予減輕其刑。爰審
    酌被告前有麻藥、煙毒之前科素行，有臺灣高等法院被告前
    案紀錄表1紙在卷可稽、品行、智識程度、被告就本件車禍
    之發生之過失程度、告訴人所生危害、被告於犯罪後雖已坦
    承犯行，惟未與告訴人達成和解，償付任何損失等一切情狀
    ，量處如主文所示之刑，並諭知易科罰金之折算標準，以示
    警懲。
據上論斷，應依刑事訴訟法第273條之1第1項、第299條第1項前
段，刑法第284條第2項前段、95年7月1日施行之刑法第2條第1項
但書、第62條、第41條第1項前段、刑法施行法第1條之1第2項前
段，現行法規所定貨幣單位折算新台幣條例第2條，判決如主文
。
本案經檢察官陳嘉瑜到庭執行職務。
中    華    民    國    95    年    7     月    3     日
                  交通法庭法  官  郭淑珍
以上正本證明與原本無異。
如不服本判決應於收受本判決後10日內向本院提出上訴書狀，其
未敘述上訴理由者，並得於提起上訴後10日內向本院補提理由書
狀(均須按他造當事人之人數附繕本)「切勿逕送上級法院」。
                          書記官  林秀麗
中    華    民    國    95    年    7     月    3     日
附錄本案論罪科刑法條全文：
刑法第284條第2項前段
從事業務之人，因業務上之過失傷害人者，處一年以下有期徒刑
、拘役或一千元以下罰金。
刑法施行法第1條之1第2項前段
94年1月7日刑法修正時，刑法分則編未修正之條文定有罰金者，
自94年1月7日刑法修正施行後，就其所定數額提高為30倍。
附表：
┌───┬───────┬────────┬──────┐
│比較  │舊刑法於本案適│新刑法於本案適用│依從舊從輕原│
│法條  │用之法律效果  │之法律效果      │則比較結果  │
├───┼───────┼────────┼──────┤
│刑法第│依罰金罰鍰提高│依刑法施行法第1 │本條從舊刑法│
│284第2│標準條例第1條 │條之1第2項提高30│較有利於被告│
│項前段│前段規定，1000│倍，最高可處銀元│            │
│      │銀元得提高2至 │30000元即新臺幣 │            │
│      │10倍，最高可處│90,000元        │            │
│      │銀元10000元即 │                │            │
│      │新臺幣30,000元│                │            │
├───┼───────┼────────┼──────┤
│刑法第│應適用累犯規定│過失犯無累犯之適│本條從新刑法│
│47條  │，加重本刑至2 │用              │較有利於被告│
│      │分之1         │                │            │
├───┼───────┼────────┼──────┤
│刑法第│必減輕其刑    │得減輕其刑      │本條從舊刑法│
│62條  │              │                │較有利於被告│
├───┼───────┼────────┼──────┤
│刑法第│依罰金罰鍰提高│如易科罰金，以新│本條從舊刑法│
│41條第│標準條例第2條 │臺幣1,000元、   │較有利於被告│
│1項前 │規定，易科罰金│2,000元或3,000元│            │
│段    │數額提高為100 │折算1日         │            │
│      │倍，如易科罰金│                │            │
│      │，以銀元300元 │                │            │
│      │即新臺幣900元 │                │            │
│      │折算1日       │                │            │
├───┴───────┴────────┴──────┤
│綜合比較結果：                                        │
│因被告依舊刑法應成立累犯，將使最重主刑即有期徒刑之部分│
│最高得加重至2分之1，然依新刑法不成立累犯，最重主刑不予│
│加重，綜其全部罪刑之比較，應以新刑法較有利於被告，故本│
│案應一體適用新刑法。                                  │
└───────────────────────────┘


司法院資訊處製作；財團法人民間司法改革基金會備份。
